【裁判字號】    95,家抗,8
【裁判日期】    950331
【裁判案由】    拋棄繼承
【裁判全文】
臺灣臺中地方法院民事裁定               95年度家抗字第8號
抗  告  人  己○○
            丁○○
            戊○○
上列抗告人拋棄繼承事件，抗告人對於民國九十四年十二月五日
本院九十四年度繼字第二一八四號裁定提起抗告，本院裁定如下
：
    主  文
原裁定關於駁回抗告人聲明部分廢棄。
抗告人拋棄繼承准予備查。
聲明及抗告程序費用由抗告人負擔。
    理  由
一、本件抗告人於原法院聲明意旨略以：抗告人係被繼承人丙○○○之兄妹，丙○○○於民國九十四年五月六日死亡，抗告
    人擬拋棄繼承，爰於法定期間內向原審法院為拋棄繼承之表
    示等語，並提出戶籍謄本、印鑑證明各三件及親屬系統表、
    遺產繼承拋棄書、切結書、存證信函各一件為證。
二、抗告意旨略以：原審以被繼承丙○○○之第一順位繼承人尚
    有孫輩之甲○○、乙○○未為拋棄繼承之意思表示，抗告人
    為被繼承人丙○○○之兄妹，則抗告人尚非繼承人，尚無繼
    權可拋棄，因而駁回抗告人之聲明。惟甲○○、乙○○二人
    已於九十四年七月五日向台灣新竹地方法院提出聲明拋棄繼
    承，並獲該院於以九十四年七月十四日新院月家家九四繼三
    ０三字第０五八一一號通知准予備查在案。是第一順位子輩
    、孫輩繼承人已全部拋棄繼承，被繼承人丙○○○之父母又
    早已亡故，抗告人即為合法繼承人。原審裁定顯有違誤，應
    予廢棄，並准予備查等語。
三、按繼承人得拋棄其繼承權。前項拋棄，應於知悉其得繼承之
    時起二個月內以書面向法院為之。並以書面通知因其拋棄而
    應為繼承之人。但不能通知者，不在此限。民法第一千一百
    七十四條第一項、第二項定有明文。
四、原審法院以被繼承人丙○○○之第一順序繼承人子輩之林至
    釵及孫輩之林芫進、林芫慧、郭清癸、郭秋鷰業已聲請拋棄
    繼承外，惟尚有孫輩之甲○○、乙○○未為拋棄繼承之意思
    表示，而抗告人為被繼承人丙○○○之兄妹，則抗告人尚非
    繼承人，尚無繼承權可拋棄，抗告人聲明拋棄繼承於法不合
    ，而駁告抗告人拋棄繼承之聲明，固非無見。惟查：
    (1)被繼承人丙○○○之第一順序繼承人子輩之林玉釵及孫輩
      之林芫進、林芫慧、郭清癸、郭秋鷰與曾孫輩之陳絲渝，
      陳歆穎業已聲明拋棄繼承，子輩之林耀勳、林耀卿及林美
      嬌均已死亡，經本院依職權調閱本院九十四年度繼字第一
      二五七號、第一六二六號及第一八八八號聲明事件卷宗審
      核無誤；另孫輩之甲○○、乙○○已向台灣新竹地方法院
      聲明拋棄繼承，並經該院九十四年七月十四日新院月家家
      九四繼三０三字第０五八一一號通知准予備查在案，亦據
      抗告人提出台灣新竹地方法院民事庭該通知影本乙份附卷
      可稽，並經乙○○到庭證述屬實（本院九十五年三月三日
      訊問筆錄參照），及本院依職權向台灣新竹地方法院函查
      無訛，有該院九十五年三月七日新院雲家家九四繼三０三
      字第０一七四０號函文在卷可憑。
    (2)被繼承人丙○○○之第一順序繼承人均已拋棄繼承，有如
      前述，而第二順序繼承人即丙○○○之父母又均先於被繼
      承人死亡，自應由第三順序繼承人即抗告人為繼承，抗告
      人即為合法繼承人，其等於九十四年十月十二日接獲第一
      順序繼承人拋棄繼承之通知（參原審卷附存證信函），而
      於同年十一月二十二日向本院為拋棄繼承之聲明，核未逾
      二個月之法定期間，抗告人聲明拋棄繼承，於法有據。抗
      告意旨指摘原裁定不當，求予廢棄，為有理由。
五、據上論結，本件抗告為有理由，依非訟事件法第四十六條、
    第二十一條第一項前段，民事訴訟法第四百九十二條，裁定
    如主文。
中    華    民    國    95    年    3    月    31     日
                  家事法庭審判長     法  官  王靜秋
                                     法  官  林三元
                                     法  官  簡賢坤
以上為正本係照原本作成。
如提起再抗告者，應於裁定送達後十日內依非訟事件法第四十五
條第三項「僅得以適用法規顯有錯誤為理由，並經原法院許可者
為限」之規定，向本院提出抗告理由狀（須按他造人數附具繕本
），並繳納再抗告費用新臺幣一千元。
中    華    民    國    95    年    3    月    31     日
                                     書記官  林錦源


司法院資訊處製作；財團法人民間司法改革基金會備份。
